【裁判字號】    97,抗,1654
【裁判日期】    971027
【裁判案由】    假扣押
【裁判全文】
臺灣高等法院民事裁定                  97年度抗字第1654號
抗  告  人  國光汽車客運股份有限公司
法定代理人  乙○○
相  對  人  葳勝國際股份有限公司
法定代理人  甲○○
代  理  人  林復宏律師
上列當事人間假扣押事件， 抗告人對於中華民國97年8月11日臺
灣板橋地方法院97年度裁全字第5171號所為裁定提起抗告，本院
裁定如下：
    主      文
原裁定廢棄。
相對人在原法院之聲請駁回。
聲請及抗告費用由相對人負擔。
    理      由
一、原裁定意旨略以：「債權人（即本件之相對人）聲請假扣押
    ，提出之公播影片授權合約書、合解書、公播影片授權增補
    合約書、公播影片授權增補協議事宜及存證信函影本各數份
    為證，固可認為有相當之釋明，然於所述假扣押之原因，則
    未能盡充足釋明之責。惟債權人既陳明願供擔保，本院認其
    釋明之欠缺，擔保足以補之。」等語。
二、抗告意旨略以：「相對人不能釋明假扣押之原因，即無請求
    保全強制執行之必要，況兩造在95年間所簽訂之和解書，相
    對人已同意就抗告人侵權事件，放棄民刑事請求及告訴權，
    相對人持系爭和解書聲請假扣押，原法院竟不查，准予聲請
    假扣押，實有違誤，爰求廢棄原裁定，駁回相對人在原法院
    之聲請。」等語。
三、按「假扣押非有日後不能執行或甚難執行者，不得為之。」
    、「『請求』及『假扣押之原因』，應釋明之；前項釋明如
    有不足，而債權人陳明願供擔保或法院認為適當者，法院得
    定相當之擔保，命供擔保後為假扣押。」民事訴訟法第五百
    二十三條第一項、第五百二十六條第一、二項分別定有明文
    。又所謂不能強制執行，如債務人浪費財產，增加負擔，或
    就其財產為不利益之處分，將成為無資力之情形等，所謂恐
    難執行，如債務人將移住遠方或逃匿（參照最高法院十九年
    抗字第四七四號、十九年抗字第二三二判例要旨）。
四、經查，相對人於原法院聲請假扣押時，雖提出公播影片授權
    合約書、合解書、公播影片授權增補合約書、公播影片授權
    增補協議事宜及存證信函影本為證，惟上開證據應認為係對
    假扣押之「本案請求」原因之釋明，然對於假扣押之「原因
    」，相對人僅泛稱：抗告人因高速鐵路營運、世界油價上揚
    、全球景氣下滑等原因，而有減少營運量及精減人事之情形
    ，可推知其付款能力有問題，且耳聞相對人擬將其名下財產
    贈與第三人之方式進行脫產，因此恐將來有不能強制執行之
    虞等語，並未提出能即時調查之證據以為釋明，自不足以認
    為相對人有浪費財產，增加負擔，或就其財產為不利益之處
    分，將成為無資力之人，或將移住遠方或逃匿等情事，故無
    從認抗告人已就假扣押之原因為釋明。雖相對人陳明願供擔
    保，惟欲適用民事訴訟法第五百二十六條第二項規定，命債
    權人供擔保後為假扣押，前提需債權人就假扣押之本案請求
    及假扣押之原因，均已盡釋明之責，法院仍認釋明有所不足
    ，始得適用該條項之規定。今相對人就假扣押之原因尚未釋
    明，法院當無計算抗告人受損害額，而令相對人供擔保之可
    能。故相對人假扣押之聲請不應准許。原裁定准許相對人之
    聲請，尚有違誤。抗告意旨求為廢棄原裁定，為有理由，應
    由本院廢棄原裁定，並自為裁定駁回相對人在原法院之聲請
    。
五、據上論結，本件抗告為有理由，爰裁定如主文。
中    華    民    國    97    年    10    月    27    日
                    民事第十庭
                        審判長法  官  黃豐澤
                              法  官  吳謀焰
                              法  官  蕭艿菁
正本係照原本作成。
本裁定除以適用法規顯有錯誤為理由，並經本院許可外，不得再
抗告。如提起再抗告，應於收受後10日內委任律師為訴訟代理人
向本院提出再抗告狀。並繳納再抗告費新台幣１千元。
中    華    民    國    97    年    10    月    27    日
                              書記官  王秀雲


司法院資訊處製作；財團法人民間司法改革基金會備份。
